【裁判字號】    99,易,168
【裁判日期】    990325
【裁判案由】    詐欺
【裁判全文】
臺灣臺中地方法院刑事判決               99年度易字第168號
公  訴  人  臺灣臺中地方法院檢察署檢察官
被      告  丙○○
上列被告因詐欺案件，經檢察官聲請簡易判決處刑（聲請簡易判
決處刑案號：98年度偵字第23902、25884、26360號），本院沙
鹿簡易庭認為不宜以簡易判決處刑，移由本院普通庭改依通常程
序審理，及檢察官移送併案審理（臺灣臺中地方法院檢察署99年
度偵字第1247號、臺灣臺南地方法院檢察署99年度偵字第2210號
），本院判決如下：
    主    文
丙○○幫助意圖為自己不法之所有，以詐術使人將本人之物交付
，處有期徒刑月，如易科罰金，以新臺幣壹仟元折算壹日。
    犯罪事實
一、丙○○可預見金融帳戶係個人理財之重要工具，關係個人財
    產、信用之表徵，而一般人取得他人名義之金融帳戶使用，
    常與詐欺取財之犯罪密切相關，且取得他人存摺之目的，在
    於收取贓物及掩飾犯行不易遭人追查，又對於提供帳戶之行
    為本身，雖無引發他人萌生犯罪之確信，但仍以基於縱若詐
    欺集團成員持之以詐欺取財亦無違反其本意之幫助犯意，於
    民國98年6月30日21時，在臺中市○○路○段之「家樂福」前
    ，將其先前向合作金庫商業銀行沙鹿分行（下稱合作金庫沙
    鹿分行）申請開立帳號0000000000000號帳戶之存摺、提款
    卡（含密碼），交予真實姓名年籍不詳、綽號「阿信」之成
    年男子。嗣該「阿信」之成年男子取得丙○○前開合庫金庫
    沙鹿分行之帳戶資料後，果與其他成年詐欺集團成員共同各
    基於意圖為自己不法所有之詐欺取財犯意聯絡，分別為下列
    詐欺取財犯行：(一)由一名真實姓名年籍不詳、自稱「洪小姐
    」之成年女子，先佯裝在露天拍賣網站上刊登不實之筆記型
    電腦販賣廣告，致甲○○陷於錯誤，誤於98年7月3日11時許
    下標標得該部筆記型電腦後，前往臺北市○○街314號「7-1
    1 」超商內之中國信託商業銀行櫃員機前，依指示於同日17
    時40分匯入新臺幣（下同）1萬2200元至前開丙○○之合作
    金庫沙鹿分行帳戶內，隨即遭詐騙集團成員提領一空。(二)由
    真實姓名年籍不詳、自稱「洪佩鑫」之成年女子，佯裝在雅
    虎奇摩拍賣網站上刊登不實之ACER廠牌10吋筆記型電腦之拍
    賣廣告，致己○○陷於錯誤，誤於98年7月1日21時20分下標
    標得筆記型電腦後，遂於同年7月3日21時46分以電腦轉帳之
    方式，依指示將3200元匯入前開丙○○之合作金庫沙鹿分行
    帳戶內，隨即遭詐騙集團成員提領一空。(三)由姓名年籍不詳
    之成年詐騙集團成員在拍賣網站上刊登不實之販賣二手SONY
    46吋液晶電視之廣告，致戊○○陷於錯誤，誤於98年7月3日
    21時許得標後，遂前往桃園縣自強五路前之合作金庫ATM 前
    ，依指示於同日21時43分匯入2萬1200元至前開丙○○之合
    作金庫沙鹿分行帳戶內，隨即遭詐騙集團成員提領一空。
    (四)由姓名年籍不詳之成年詐騙集團成員在拍賣網站上刊登不
    實之販賣筆記型電腦之廣告，致乙○○陷於錯誤，誤於98
    年7月3日22時許得標後，於同日22時21分以網路ATM之方式
    匯款6000元至前開丙○○之合作金庫沙鹿分行帳戶內，隨即
    遭詐騙集團成員提領一空。(五)由姓名年籍不詳之成年詐騙集
    團成員在雅虎奇摩拍賣網站上刊登不實之販賣行動電話之廣
    告，致方怡靜陷於錯誤，得標後於98年7月3日23時28分許，
    在安平郵局之ATM前，依指示匯入7000元至前開丙○○之合
    作金庫沙鹿分行帳戶內，隨即遭詐騙集團成員提領一空。(六)
    由姓名年籍不詳之成年詐騙集團成員在雅虎奇摩拍賣網站上
    刊登不實之販賣數位相機之廣告，致丁○○陷於錯誤，得標
    後前往臺北縣三重市○○路257號「7-11」超商之ATM前，於
    98年7月4日0時16分依指示匯款5600元至前開丙○○之合作
    金庫沙鹿分行帳戶內，隨即遭詐騙集團成員提領一空。嗣己○○6人於匯款至丙○○前開合作金庫沙鹿分行帳戶之後，
    遲遲未收到渠等標得之商品，經查證始知受騙。
二、案經臺北縣政府警察局三重分局報請臺灣臺北地方法院檢察
    署、臺南縣警察局新營分局報請臺灣臺南地方法院檢察署、
    桃園縣政府警察局八德分局報請臺灣桃園地方法院檢察署，
    分別呈請臺灣高等法院檢察署檢察長核轉臺灣臺中地方法院
    檢察署檢察官偵查後聲請簡易判決處刑，本院沙鹿簡易庭認
    為不宜以簡易判決處刑，移由本院普通庭改依通常程序審理
    ，及桃園縣政府警察局中壢分局報請臺灣桃園地方法院檢察
    署呈請臺灣高等法院檢察署檢察長核轉臺灣臺中地方法院檢
    察署檢察官，並臺南市警察局第二分局報請臺灣臺南地方法
    院檢察署檢察官移送併案審理。
    理    由
一、按被告以外之人於審判外之陳述，雖不符刑事訴訟法第159
    條之1、159條之2、159條之3、159條之4等規定，而經當事
    人於審判程式同意作為證據，法院審酌該言詞陳述或書面陳
    述作成時之情況，認為適當者，亦得為證據。當事人、代理
    人或辯護人於法院調查證據時，知有第159條第1項不得為證
    據之情形，而未於言詞辯論終結前聲明異議者，視為有前項
    之同意，刑事訴訟法第159條之5定有明文。檢察官及被告丙○○於本院審理時，就下列引為證據之言詞及書面陳述，未
    就其證據能力聲明異議，本院審酌該言詞或書面陳述作成時
    之情況，並查無其他不法之情狀，復與本案待證事實具有關
    聯性，足認為得為本案之證據，依刑事訴訟法第159條之5之
    規定，有證據能力，合先說明。
二、訊據被告固坦承於上開時地提供上開帳戶存摺、提款卡及密
    碼予姓名年籍不詳、綽號「阿信」之成年男子之事實，惟矢
    口否認有何幫助詐欺取財之犯行，辯稱：其係於98年6月30
    日應徵司機之工作時，先後以電話號碼00-00000000號家用
    電話及電話號碼0000000000號行動電話與「阿信」所留之電
    話號碼0000000000號行動電話聯繫，「阿信」要求其先變更
    指定之提款卡密碼，提供存摺、提款卡（含密碼）以供工作
    之用，其於文心路之合作金庫變更密碼後，即前往臺中市○○路○段之家樂福前將存摺、提款卡（含密碼）及駕照影本
    等物交給「阿信」，其亦係遭詐騙云云；惟查：
  (一)被告於上開時間、地點，提供上開帳戶供不詳姓名年籍之成
    年男子作為詐欺集團之被害人己○○、甲○○、戊○○、乙○○、丁○○、方怡靜等人匯款所用，且證人即被害人己○○、甲○○、戊○○、乙○○、丁○○、方怡靜等人遭詐騙
    後分別匯款3200元、1萬2200元、2萬1200元、6000元、5600
    元、7000元至被告上開帳戶等情，除據被告上開陳述外，復
    有證人己○○、甲○○、戊○○、乙○○、丁○○、方怡靜
    等人於警詢之證述及證人匯款至被告前開帳戶之交易明細表
    、被告上開合作金庫沙鹿分行帳戶之開戶資料、存款往來明
    細表、詐騙網頁資料、onihuilaile帳號基本資料、pay404
    帳號基本資料、雅虎奇摩kangta1082帳號基本資料等在卷可
    證。
  (二)依被告上開帳戶之交易明細表所示，被告僅於98年6月21日
    有利息1元之交易紀錄，並於98年6月30日將該帳戶內款項提
    領僅餘10元後，即未再有任何交易紀錄，直至98年7月3日後
    ，才有證人己○○、甲○○、戊○○、乙○○、丁○○、方
    怡靜等人遭詐騙之款項匯入。顯見被告於98年6月30日交付
    該帳戶資料前，其交易往來即處於未使用狀態；又被告自承
    交付上開帳戶之存摺、提款卡及密碼之時，並無工作，則被
    告逕依該「阿信」之男子指示變更提款卡密碼後，將之提供
    予不詳姓名之「阿信」成年男子使用，已甚可議。
  (三)被告雖以上開情詞為辯，並提出報紙求職廣告為證（見臺灣
    臺中地方法院檢察署98年度偵字第23902號偵查卷第21頁）
    。然金融機構之帳戶存摺等相關資料事關個人財產權益之保
    障，其專有性甚高，除非本人或與本人親密關係者，難認有
    何理由可自由流通使用該存摺，一般人均有妥為保管及防止
    他人任意使用之認識，縱特殊情況偶需交付他人使用，亦必
    深入瞭解用途及合理性，始予提供，且該等專有物品如落入
    不明人士手中，而未加以闡明正常用途，極易被利用為與財
    產有關之犯罪工具，此為吾人依一般生活認知所易於體察之
    常識。而被告對於所稱因應徵工作而將其前開合作金庫沙鹿
    分行帳戶之存摺、提款卡（含密碼）等資料交付予該不詳姓
    名年籍、綽號「阿信」之成年男子，該「阿信」男子之真實
    姓名、年籍資料為何，及其應徵工作之公司名稱、地址均無
    所知，竟僅憑數通電話之聯繫，即率爾聽信該不詳姓名年籍
    之「阿信」成年男子之要求，而將攸關個人財產、信用之具
    有專有性之銀行帳戶存摺、提款卡及密碼等資料交付之，此
    實與社會一般常情不符；況被告既尚未就職，又何須先行交
    付上開帳戶存摺、提款卡（含密碼）資料予對方使用之必要
    ，則被告上開所辯，實與常情有違，不得遽採。
  (四)又目前詐欺集團蒐購或使用人頭帳戶做為出入帳戶，並以提
    款卡提領犯罪所得，以逃避檢警之追緝，乃眾所周知之事實
    ，社會上一般人防詐之意識高漲，想要從事詐騙者必使出相
    當方法，始能有所得，犯罪者自不可能將費盡心力才詐得之
    金錢，存入自己無法確實掌控之帳戶內，否則將無法確保該
    帳戶名義人不會在受騙者匯入款項後，突然將該帳戶或提款
    卡掛失凍結或變更印鑑、密碼，致使犯罪者無法從該帳戶內
    領出犯罪所得，甚至由帳戶名義人將帳戶內之款項提領一空
    之情形發生。是以犯罪者欲以他人帳戶供作款項出入之帳戶
    ，當會先徵得帳戶所有人之同意，並確知提款卡密碼後，才
    予使用。衡諸上開證人己○○、甲○○、戊○○、乙○○、
    丁○○、方怡靜等人存入款項至被告前開合作金庫沙鹿分行
    帳戶後，該存入之款項隨即遭詐騙集團領取，有上開帳戶交
    易明細表在卷可憑，被告又未能就詐騙者何以膽敢放心使用
    該帳戶一節，為任何合理之說明，衡諸前述事理常情，堪認
    該詐欺取財之人，於向被害人實施詐欺取財時，確有把握該
    帳戶不會遭帳戶所有人掛失止付，而此等確信，僅因被告求
    職而提供帳戶之情形，實無發生之可能，是被告辯稱係因應
    徵工作需要始將其合作金庫沙鹿分行帳戶之存摺、提款卡及
    密碼等資料交付予該姓名年籍不詳、綽號「阿信」之成年男
    子，實與社會一般常情不符，已難遽信。況縱若被告上開所
    言為真，參之一般國人向金融機構開設帳戶，並無任何法令
    限制，若係正當用途，大可光明正大，自行申請供己使用，
    何必向他人收集？再者，帳戶之用途係用來存提款項，而存
    摺、提款卡係個人重要之物件，並具有一定金融交易目的及
    識別意義，一旦有人收集他人帳戶及上開物品供做不明使用
    ，依一般認知，必是隱身幕後之使用人欲利用人頭帳戶掩飾
    犯行免於遭人追查，自極易於令人有與不法犯罪之目的相關
    之合理懷疑。又近來利用各種名義詐欺或恐嚇取財之犯罪類
    型層出不窮，該等犯罪，多數均係利用他人帳戶作為恐嚇取
    財或詐欺所得財物之出入帳戶，不僅廣為媒體所披載，亦經
    政府一再宣導提醒注意，尤以現今各地金融機構所設自動提
    款機莫不設定轉帳之警示畫面，或張貼警示標語，促請使用
    大眾注意，則被告縱使無法確知其所提供之帳戶，係遭他人
    用以對被害人詐欺取財，亦無法確知取得帳戶之人係以何種
    方法於何時地為詐欺取財之具體內容，惟對於其所提供之上
    開帳戶，將遭人作為詐欺取財犯行所得財物匯入及提領之工
    具使用，應有概括之認識，且可預見其發生。被告時係年近
    30歲之男子，依被告之教育程度、智識及社會經驗，亦應知
    該不詳姓名年籍、綽號「阿信」之成年男子係利用上開帳戶
    作為犯罪之用，是其對於他人利用上開帳戶存摺、提款卡及
    提款密碼作為犯詐欺取財罪之出入帳戶等情，能預見其發生
    且其發生不違背其本意，其有幫助該不詳姓名年籍之成年人
    利用上開帳戶犯詐欺取財罪之不確定故意，應堪認定。
  (五)綜上所述，被告丙○○上開所辯，應係事後飾卸之詞，不足
    採信，事證明確，其堪以認定。
三、按刑法上之幫助犯，係指以幫助之意思，對於正犯資以助力
    ，而未參與實施犯罪之行為者而言（最高法院49年臺上字第
    77號判例參照）。查被告提供帳戶存摺、提款卡及密碼予他
    人詐欺犯罪使用，雖並未參與上開犯罪之構成要件行為，然
    其顯係以幫助他人犯罪之意思，實行上開犯罪構成要件以外
    之行為，核其所為，係犯刑法第30條第1項、刑法第339條第
    1項之幫助詐欺取財罪。被告以一交付帳戶資料之行為，幫
    助詐欺集團詐騙6位被害人，為想像競合犯，應依刑法第55
    條之規定，從一重論以幫助詐欺取財罪。公訴意旨雖僅論及
    被害人己○○、甲○○、戊○○、乙○○、丁○○等人遭詐
    騙之事實，惟前開未經起訴之被害人方怡靜遭詐騙之部分，
    核與前開成年人詐騙被害人己○○、甲○○、戊○○、乙○○、丁○○等人之犯行有想像競合犯之裁判上一罪關係，基
    於審判不可分之原則，為起訴效力所及，另檢察官移送併案
    審理被害人戊○○、甲○○、丁○○遭詐騙之事實，與檢察
    官聲請簡易判決處刑所記載之被害人戊○○、甲○○、丁○○等人遭詐騙之事實，為同一犯罪事實，本院均應併予審理
    ，附予敘明。又被告僅係幫助他人實行詐欺取財罪，為幫助
    犯，應依刑法第30條第2項之規定，按正犯之刑減輕之。爰
    審酌被告率然提供帳戶予他人犯罪使用，造成遭受詐騙之人
    追查贓款及實際犯罪行為人發生阻礙，對於社會治安仍具有
    相當之危害性；且被告辯稱係因找工作才交付帳戶資料而矢
    口否認犯罪，犯後態度已有可議；再參以被告犯罪手段、被
    害人6人所受財產損失之多寡、被告之智識程度等一切情狀
    ，量處如主文所示之刑，並諭知易科罰金之折算標準。
據上論斷，應依刑事訴訟法第452條第1項、第299條第1項前段，
刑法第30條第1項、第2項、第339條第1項、第55條、第41條第1
項前段，刑法施行法第1條之1，判決如主文。
中    華    民    國    99    年    3     月    25    日
                    刑事第六庭  審判長法  官  林三元
                                      法  官  黃益茂
                                      法  官  戴博誠
上正本證明與原本無異。
如不服本判決，應於送達後10日內向本院提出上訴狀（須附繕本
），上訴於臺灣高等法院臺中分院。
上訴書狀如未敘述理由，應於上訴期間屆滿後20日內補提理由書
於本院。
                                      書記官  林政佑
中    華    民    國    99    年    3     月    25    日
【附錄論罪科刑法條】
刑法第339條第1項：
意圖為自己或第三人不法之所有，以詐術使人將本人或第三人之
物交付者，處5年以下有期徒刑、拘役或科或併科1千元以下罰金
。

司法院資訊處製作；財團法人民間司法改革基金會備份。
